最　高　行　政　法　院　判　決
　　　　　　　　　　　　　94年度判字第00614號
上　訴　人　甲○○
訴訟代理人　李壬浩律師
被 上訴 人　高雄市政府工務局
代　表　人　乙○○
上列當事人間因建築法事件，上訴人對於中華民國92年9月26日
高雄高等行政法院92年度訴字第596號判決，提起上訴，本院判
決如下：
　　主  文
上訴駁回。
上訴審訴訟費用由上訴人負擔。
　　理  由
一、本件上訴人在原審起訴主張：上訴人在高雄市○○區○○段
    188及198地號土地上，以木竹等材料搭建無固定基礎之臨時
    性且與農業有關之建築物（下稱系爭建物），依農業發展條
    例第8條第3項規定，可免申請建築執照，自非違章建築。不
    料被上訴人竟以91年12月27日高市工違民字第1403號行政處
    分書，認定系爭建物係屬實質違建之違章建築，依法應予拆
    除。顯屬違法。訴願決定未予糾正，同屬違法等語。求為撤
    銷原處分及訴願決定之判決。
二、被上訴人則以：系爭建物面積超過45平方公尺，未依規定向
    農業主管機關申請認定為與農業經營不可分離之農業必要設
    施，又未申請許可取得建築執照，核屬實質違建。被上訴人
    認定為違章建築應予拆除，並無不合等語，作為抗辯。
三、原審以：
  （一）按「本法所稱建築物，為定著於土地上或地面下具有頂
        蓋、樑柱或牆壁，供個人或公眾使用之構造物或雜項工
        作物。」「建築物非經申請直轄市、縣（市）（局）主
        管建築機關之審查許可並發給執照，不得擅自建造或使
        用或拆除。」建築法第4條及第25條第1項前段分別定有
        明文。又「本辦法所稱之違章建築，為建築法適用地區
        內，依法應申請當地主管建築機關之審查許可並發給執
        照方能建築，而擅自建築之建築物。」「直轄市、縣（
        市）主管建築機關，應於接到違章建築查報人員報告之
        日起5日內實施勘查，認定必須拆除者，應即拆除之。
        認定尚未構成拆除要件者，通知違建人於收到通知後30
        日內，依建築法第30條之規定補行申請執照。違建人之
        申請執照不合規定或逾期未補辦申領執照手續者，直轄
        市、縣（市）主管機關應拆除之。」為違章建築處理辦
        法第2條及第5條所明定。
  （二）系爭建物所在之高雄市○○區○○段188、189地號土地
        ，業經都市計畫編定為農27用地，屬原處分時農業發展
        條例第3條第10款所稱都市土地農業區範圍之農業用地
        甚明。在該地上除經核准取得建築執照之農舍及可免申
        請建築執照之臨時性與農業生產有關之建築物（原處分
        時農業發展條例第8條第3項）外，不得為建築物之興建
        ，否則即屬違章建築。
  （三）原處分時農業發展條例第8條第3項規定：「農地申請以
        竹木、稻草、塑膠材料、角鋼或鋼絲網搭建無固定基礎
        之臨時性與農業生產有關之建築物，可免申請建築執照
        。」及內政部90年4月23日台90內營字第9083323號函釋
        ：「為協助農民於農業用地上興建農業、林業、畜牧及
        養殖等設施，以適應實際需求，經農業主管機關認定係
        屬農業用地上與農業經營不可分離之農業（含林業、畜
        牧及養殖等）必要設施，且其面積在45平方公尺以下，
        僅供作堆放肥料、飼料、農機具等使用者，得認為非屬
        建築法第4條所稱之建築物，免申請建築執照。」其所
        稱建築物而得免申請建築執照者，須符合農業生產需求
        ，而與農業生產有不可分離之關係者，始足當之。
  （四）系爭建物建於都市土地農業區範圍之農業用地上，係上
        訴人以木竹等建材建築而成，可分四部分：其一為廁所
        ，其二供賣農產品及農產加工品之用，其三為負責看守
        人員居住之門房，其餘則為小孩上課之幼稚園區。均顯
        非為農業生產之需求而設，核與農業生產無不可分離之
        關係，自非與農業生產有關之地上物，與原處分時農業
        發展條例第8條第3項或內政部90年4月23日台90內營字
        第9083323號函釋所稱得免申請建築執照之建築物並不
        相當。
  （五）系爭建物依其構造及外型觀之，乃定著於土地上，具有
        頂蓋、樑柱或牆壁，供個人或公眾使用之構造物，屬建
        築法第4條所稱之建築物，其建造並未取得建築執照，
        又與得申請建築農舍之要件不合，被上訴人認定為應予
        拆除之違章建築，參照前揭規定，並無違誤。基於不法
        者不得主張平等權之原則，上訴人以被上訴人未取締其
        他違章建築為由，主張本件違章建築之認定係屬違法，
        且有違平等原則云云，自無可採。原處分並無違誤，訴
        願決定予以維持，亦無不合等情。因而判決駁回上訴人
        之訴。
四、本院經核原判決並無違誤。查系爭建物為違章建築，且無從
    補行申請執照等情，為原判決確定之事實。原判決因認原處
    分核定系爭建物為違章建築應執行拆除為無誤，與前揭規定
    並無違背。至於系爭建物附近之農地上，尚有「澄清園餐廳
    」、「克萊斯勒汽車」、「臨時攤販集中市場」、「雄鳳火
    鍋城」、「大眾海釣場」、「元亨汽車修護廠」、「澄清美
    食館」等多處大型違章建築，乃他人所建建築物被上訴人應
    如何認定為違章建築執行拆除之別一問題。各該建築物縱未
    經被上訴人核定為違章建築應予拆除，其違法之狀態依然存
    在，上訴人要無主張平等對待之可言，已經原判決論述甚詳
    。且他人之違法不足以引為自己正當合理之信賴基礎，上訴
    人不得主張系爭建物屬違章建築仍應受信賴之保護，亦不得
    主張被上訴人依法核定為違章建築應予拆除為違反誠信原則
    。是本案無行政程序法第6條、第8條之適用甚明。上訴意旨
    指原判決未予適用，有判決不適用法規之違法，並不可採。
    上訴為無理由，應予駁回。
據上論結，本件上訴為無理由，依行政訴訟法第255條第1項、第
98條第3項前段，判決如主文。
中    華    民    國    94    年    5     月    5     日
                  第一庭審判長法  官　黃　綠　星
                              法  官  吳  明  鴻
                              法  官　侯  東  昇
                              法  官　蔡　進　田
                              法  官　廖　宏　明
以  上  正  本  證  明  與  原  本  無  異
中    華    民    國    94    年    5    月    6      日
　　　　　　　　　　　　　　　書記官　邱　彰　德
